【裁判字號】    97,交聲,1436
【裁判日期】    970530
【裁判案由】    聲明異議
【裁判全文】
臺灣臺中地方法院交通事件裁定        97年度交聲字第1436號
原處分機關  交通部公路總局臺中區監理所豐原監理站
異  議  人
即受處分人  乙○○
上列異議人因違反道路交通管理處罰條例案件，對於交通部公路
總局臺中區監理所豐原監理站民國97年4 月25日所為之裁決處分
（原處分案號：豐監稽違字第裁63-HC0000000號），聲明異議，
本院裁定如下：
    主  文
原處分撤銷。
乙○○不罰。
    理  由
一、原處分意旨略以：異議人即受處分人乙○○騎乘車號N8E-78
    9 號重型機車，於民國96年9 月8 日23時20分許，在臺中縣
    豐原市○○路314 號前，因「無照駕駛（依規定禁駛）」違
    規，經臺中縣警察局豐原分局豐原派出所（下稱豐原派出所
    ）依違反道路交通管理處罰條例第21條第1 項第1 款規定舉
    發。異議人不服，於96年9 月11日向交通部公路總局臺中區
    監理所豐原監理站（以下簡稱豐原監理站）提出申訴，經豐
    原監理站函詢臺中縣警察局豐原分局以：「本案違規屬實，
    舉發無誤」，豐原監理站遂於97年4 月25日，以豐監稽違字
    第裁63-HC0000000號裁決書處罰鍰新臺幣（下同）9,600 元
    整，施以道安講習云云。
二、聲明異議意旨略以：異議人當時在機車上等待家長，並未騎
    機車。為此，聲請撤銷原處分，改裁定異議人不罰等語。
三、按法院受理交通事件，準用刑事訴訟法之規定，道路交通管
    理處罰條例第89條前段定有明文。次按犯罪事實應依證據認
    定之，無證據不得認定犯罪事實，刑事訴訟法第154 條第2
    項定有明文。所謂犯罪事實之證據，係指足以認定被告確有
    犯罪行為之積極證據而言，該項證據且須適合被告犯罪事實
    之認定，始得採為斷罪資料。又認定犯罪事實所憑之證據，
    雖不以直接證據為限，間接證據亦包括在內，然而無論直接
    或間接證據，其為訴訟上之證明，須於通常一般之人均不致
    有所懷疑，而得確信其為真實之程度者，始得據為有罪之認
    定（最高法院29年上字第3105號、53年臺上字第2750號、76
    年臺上字第4986號判例參照）。是法院於審理違反道路交通
    管理處罰條例案件，於認定事實時，如缺乏積極證據證明，
    或仍有合理懷疑，無法完全確信行為人有道路交通管理處罰
    條例各該處罰條文之違規事實時，應依刑事訴訟法上之「罪
    疑唯輕原則」，為有利於行為人之認定。經查：
  (一)異議人於96年9 月8 日23時20分許，經豐原派出所警員甲○
    ○在臺中縣豐原市○○路314 號前，以「無照駕駛（依規定
    禁駛）」違規為由開單告發，經異議人不服，提出申訴，經
    原處分機關於97年4 月25日以豐監稽違字第裁63-HC0000000
    號裁決書處罰鍰9,600 元整，並施以道安講習等情，為異議
    人所不爭執，並有裁決書及舉發違反道路交通管理事件通知
    單影本在卷可稽，此部分事實，堪以認定。然異議人是否有
    上開違規事實，則應有積極證據證明，本院自難僅以警員甲
    ○○於上開時、地，取締異議人違規，即認確有上開違規事
    實存在，合先說明。
  (二)警員甲○○於本院證稱：97年9 月8 日23時20分執行勤務，
    行經豐原市○○路看見異議人與其友人坐在機車上，當時車
    號N8E-789 號機車停在路邊，鑰匙插在機車上，未見異議人
    騎乘上開機車行駛於道路上等語甚詳。如此觀之，警員甲○
    ○於取締當時，未見異議人騎乘上開機車行駛於道路上，依
    現存證據，無法證明異議人確有騎乘機車行駛於道路之違規
    行為。從而，本院自難僅以異議人於遭警取締時，坐在上開
    機車上，即認確有裁決書上所載「無照駕駛」之違規行為。
四、綜上所述，本件依現存事證，難認異議人於上揭時、地，有
    上開違規行為。原處分機關即豐原監理站遽予裁罰，於法尚
    有未洽。從而，本件異議人之異議，經核為有理由，自應由
    本院裁定將原處分撤銷，另宣示異議人不罰，以資適法。
據上論斷，應依道路交通案件處理辦法第20條前段，裁定如主文
。
中    華    民    國    97    年    5     月    30    日
                  交通法庭      法  官  柯志民
上正本證明與原本無異。
如不服本裁定應於送達後5 日內向本院提出抗告狀。
                                書記官  賴亮蓉
中    華    民    國    97    年    5     月    30    日


司法院資訊處製作；財團法人民間司法改革基金會備份。
